【裁判字號】    96,醫,3
【裁判日期】    971031
【裁判案由】    損害賠償
【裁判全文】
臺灣臺北地方法院民事判決                 96年度醫字第3號
原      告   乙○○
             甲○○
             丙○○
兼上  共同
訴訟代理人   癸○○
共      同
訴訟代理人   莫怡萍律師
被      告   國立臺灣大學醫學院附設醫院
法定代理人   陳明豐
被      告   丁○○
             壬○○
             己○○
上四人共同
訴訟代理人   辛○○
被      告   庚○○
共      同
訴訟代理人   李平義律師
上列當事人間請求損害賠償事件，本院於民國97年10月6 日言詞
辯論終結，判決如下：
    主     文
原告之訴及假執行之聲請均駁回。
訴訟費用由原告負擔。
    事實及理由
壹、程序方面：
    被告國立臺灣大學醫學院附設醫院（下稱臺大醫院）之法定
    代理人由戊○○變更為陳明豐，有醫療機構開業執照影本在
    卷足憑，並據其具狀聲明承受訴訟，核無不合，應予准許。
貳、實體方面：
一、原告主張：
(一)、王健一係原告乙○○、甲○○、丙○○之父，癸○○之夫，
    其於民國93年9 月22日前即為被告臺大醫院陸坤泰醫師診治
    出患有非典型肺炎，至93年9 月29日因病情嚴重至臺大醫院
    住院後，主治醫師即被告丁○○卻僅診斷其為慢性阻塞性肺
    病（以下簡稱COPD），並無注意早有雙下肺葉非典型肺炎及
    右下肺葉肺炎情形，丁○○已有誤診之過失。
(二)、丁○○自93年9 月30日起至同年10月8 日止，對王健一僅投
    以商品名為Cravit（主成分為levofloxacin）一種抗生素，
    其於同年10月11日發高燒，丁○○及住院醫師即被告庚○○
    卻於10月13日至19日完全停用任何抗生素，迨10月20日病情
    惡化，本應考慮重複感染需要重新評估病情，當日值班住院
    醫師林志駿即施打商品名為Maxipime（主成分為cefepime）
    抗生素，王健一當時也退燒，但卻遭丁○○、庚○○無端停
    掉，依王健一痰檢報告顯示有三種細菌，分別為克雷白氏肺
    炎桿菌、草綠色鏈球菌及奈瑟氏球菌，前揭細菌對cefepime
    類之抗生素的測試有感受性，Maxipime即為其一，丁○○、
    庚○○未繼續使用前揭藥物，卻改用原未使王健一病情好轉
    之抗生素Cravit，自93年10月21至24日均是注射Cravit，25
    日起直至出院時亦是給予口服Cravit，以致王健一日後藥石
    罔治，丁○○、庚○○未對症下藥實有過失。
(三)、王健一於同年10月26日抽血檢查之發炎指數（CRP） 為1.25
    ，28日尚需施用高劑量氧氣機（6L/min），顯然病情未好轉
    仍需住院，在無任何X 光片可輔證王健一確已好轉的情況下
    ，丁○○及庚○○醫師仍令其出院，僅囑在家吸用高劑量氧
    氣維生，未善盡醫師醫療義務。
(四)、王健一於93年10月30日上午體溫高達39℃，經癸○○打電話
    詢問庚○○及急診室值班護士即被告己○○，卻同樣接連告
    知應服用普拿疼，如果不能退燒，體溫上昇至39℃再送急診
    ，否則會院內感染等語，以致王健一延至當晚8 點多才趕緊
    送醫，延誤治療契機，庚○○及己○○對此應有過失。
(五)、王健一到醫院後神智清楚，當時急診室值班醫師即被告壬○○，未經陪同到院之癸○○簽署插管同意書即行對之插管，
    致翌日住進臺大醫院加護病房後，感染全抗藥性的新病菌PD
    RAB 菌，於同年12月7 日因肺炎併急性呼吸窘迫症及呼吸衰
    竭、慢性阻塞性肺病併肺心症、高血壓而死亡。
(六)、丁○○、庚○○、壬○○及己○○等四人違反醫療法、醫師
    法、醫師倫理規範及肺炎診療指引等相關醫療常規，對王健
    一係有民法第184 條所定侵權行為，應為賠償，臺大醫院為
    渠等之僱用人，亦應負民法第188 條所定僱用人侵權行為責
    任。癸○○自王健一93年9 月30日住院迄今花費新臺幣（下
    同）105,938 元，為治療COPD購買製氧機花費48,000元，插
    管後在加護病房租床費用花費60,000元，以上醫療費共計21
    3,938 元，嗣因王健一死亡，癸○○支出代辦喪葬費66,900
    元、殯儀館費62,560元、墓地美金27,360元（以起訴前一日
    即95年12月5 日匯率為1 美金對新臺幣32.31 元計算，應計
    為884,002 元），喪葬費部分共計1,013,462 元。王健一因
    被告四人疏失致死，原告等在盡力醫治之際，卻徒勞無功頓
    失其至親，實亟悲慟，被告應賠償乙○○、甲○○及丙○○
    三人精神慰撫金各70萬元，賠償癸○○精神慰撫金為500 萬
    元。為此提起本件訴訟，並聲明：1.被告應連帶給付原告乙○○、甲○○及丙○○各70萬元及自起訴狀繕本送翌日起至
    清償日止，按年息5%計算之利息。2.被告應連帶給付原告癸○○6,227,400 元（計算式：213,938 ＋1,013,462 ＋5,00
    0,000 ＝6,227,400） ，及自起訴狀繕本送達之翌日起至清
    償日止，按年息5%計算之利息。3.願供擔保請准宣告假執行
    。
二、被告均以：
(一)、王健一於93年9 月28日住院後，丁○○醫師之診斷即為肺炎
    與COPD，且立即給予靜脈輸注廣效抗生素、支氣管擴張劑、
    類固醇及給付持續之氧氣，並督促拍痰，對於肺炎與COPD均
    有妥善之治療，丁○○醫師與庚○○醫師並未對王健一之病
    情誤診。
(二)、自93年9 月29日王健一住院至同年10月12日接受約14天之抗
    生素治療後，丁○○醫師將抗生素Cravit停用，王健一雖然
    仍會喘，係因其有COPD痼疾，需使用氧氣並要戒菸（王健一
    在家中仍常抽菸），且長期接受支氣管擴張劑、拍痰、氧氣
    及化痰劑治療，無法短期改善，丁○○醫師停用抗生素後，
    王健一情況穩定，停藥前、後即10月12日及18日之發炎指數
    皆正常，停掉抗生素並無不當，至於93年10月20日發燒、咳
    嗽、呼吸困難加劇，痰變為黃稠，抽血檢查白血球數目偏高
    ，發炎指數偏高，胸部Ｘ光與先前相比無明顯變化，診斷為
    院內感染，當日病房值班醫師先給予Maxipime治療，惟丁○○醫師於翌日即10月21日早晨巡房時，因考慮到Maxipime雖
    是廣效抗生素，但對非典型肺炎效果不佳，而Cravit對一般
    院內感染、典型及非典型肺炎效果均佳，故改用高劑量Crav
    it靜脈輸注。王健一於93年10月20日痰液培養報告長出之三
    種細菌中，草綠色鏈球菌（非綠膿桿菌）、奈瑟氏革蘭氏陰
    性球菌均為呼吸道之正常菌，而克雷白式肺炎桿菌則是經常
    可由長期住院病人之呼吸道中培養出來的革蘭氏陰性桿菌，
    並不一定是肺炎之致病菌，且有些肺炎之致病菌是無法以一
    般細菌培養方法培養出來的，尤其是引起非典型肺炎之致病
    菌，而王健一在接受丁○○醫師選用Cravit治療後，情況迅
    速好轉，丁○○醫師遂於10月25日改為Cravit口服製劑，其
    使用藥物並無不當。
(三)、王健一於93年9 月29日進入臺大醫院後，身體情形為體溫正
    常，心率每分鐘100 下，呼吸每分鐘24下，血壓為120/80mm
    Hg，不喘且無端坐呼吸困難，可自己咳嗽，痰為白色，白血
    球為8450/cumm 、Seg69.1%，CRP1.2 5mg/dl ，血氧飽和度
    88-94%（35% 、6L/min），足見其情況改善。COPD患者不需
    居住呼吸集中病房，症狀穩定時可回家自行休養，或從事正
    常活動，王健一家中既已自備製氧機，應可出院，且臺大醫
    院93年全院院內感染率為5.13% ，其中呼吸道感染率佔全部
    感染比率之8.5%，王健一係感染肺炎之高危險群，若病人在
    情況良好穩定時不出院，在院內亦隨時會增加得到院內感染
    之機會，丁○○於其情況穩定後，判定於同年10月28日可以
    出院，並無不當。原告雖質疑何以出院前未照X 光乙節，惟
    王健一在出院時，無論是自己之感覺、痰的顏色、胸部理學
    檢查之發現，抑或抽血檢查之結果均已趨正常，肺炎確已有
    顯著改善，胸部X 光攝影對其而言並非敏感之檢查工具，丁○○醫師採用其他之檢查來判斷，其處置合乎醫療常規，並
    無疏失。
(四)、原告主張王健一於93年10月30日再度發燒，曾以電話訊問庚○○醫師及己○○護士，其等竟為服用普拿疼退燒，如仍無
    效時，等體溫升至39℃再送醫之錯誤指示，以致延誤病情等
    情，與事實不符，發燒本來就是一種警訊，醫護人員不可能
    告訴病患或家屬等到39℃再送醫，且原告為具有相當知識之
    成年人，應有足夠能力判斷是否送醫，既知悉病患有發燒現
    象即應送醫，豈可能僅以電話詢問。
(五)、王健一於93年10月30日送急診救治時，雖然意識清楚，但是
    嘴唇發紺，肺部哮喘音，血氧飽和度63% ，經給予非重覆吸
    入之氧氣面罩，吸入支氣管擴張劑，未見血氧飽和度改善，
    僅為65% ，原告又無放棄救治之意見，壬○○醫師遂緊急進
    行氣管內插管救治，不僅符合醫師盡力救治病患之使命，亦
    符合一般醫療常規，且依病歷記載，王健一之血氧濃度持續
    只有65% ，心跳高達162 下，持續發紺及呼吸困難，已處於
    生命徵象嚴重不穩的緊急狀況，故插管實為急救此病人所必
    需，王健一當時因發燒而入院救治，早已有細菌感染之跡象
    ，顯與壬○○之插管救治並無關連等語，資為抗辯，並均聲
    明：1.原告之訴及假執行之聲請均駁回。2.如受不利益判決
    ，願供擔保請求免予宣告假執行。
三、兩造不爭執之事實：
(一)、王健一曾自93年3 月21日起至同年4 月1 日止，因慢性阻塞
    性肺疾併急性社區型肺炎而在臺大醫院住院治療，依其當時
    於臺大醫院急診部所為之胸部Ｘ光顯示為左下肺葉肺炎。
(二)、王健一於93年8 月21日因發燒、畏寒且有血痰，於9 月22日
    赴臺大醫院接受陸坤泰醫師門診，當時陸坤泰醫師對其為胸
    部Ｘ光檢查，並依檢查結果診斷為左下肺葉感染之非典型肺
    炎，遂給予紅黴素治療，並加上口服類固醇以減輕其呼吸困
    難症狀。
(三)、王健一於93年9 月28日因嘴唇及四肢呈發紺現象，遂被送至
    臺大醫院急診，當時胸部Ｘ光顯示左下肺野肺炎及兩側肺野
    支氣管擴張，故於同年9 月29日入院治療，王健一住進胸腔
    內科病房後，由丁○○擔任其主治醫師，庚○○擔任住院醫
    師。
(四)、王健一自93年9 月29日住院後，開始使用Cravit治療，因發
    燒情況改善，故於93年10月13日停用。
(五)、王健一於93年10月20日再度發燒，痰變為黃稠，抽血檢查之
    結果為白血球數目及發炎指數均偏高，當日值班醫師先給予
    Maxipime治療，93年10月21日早晨丁○○巡病房時，改回用
    Cravit靜脈注射，嗣因王健一退燒，丁○○於93年10月25日
    將Cravit改為口服製劑，嗣於10月28日王健一出院，出院藥
    品包括6 日份之Cravit。
(六)、王健一回家後，突於93年10月30日發燒，當日晚間被送至臺
    大醫院急診部，急診部值班醫師壬○○施以氣管內插管，之
    後送至加護病房，同年12月7 日因肺炎併急性呼吸窘迫症及
    呼吸衰竭、慢性阻塞性肺病併肺心症、高血壓而死亡。
四、兩造之爭點：
(一)、丁○○、黃建隆醫師在王健一於93年9 月29日入院治療時，
    有無將其非典型肺炎誤診為COPD而延誤治療？
(二)、王健一自93年9 月29日住院後使用Cravit治療，至93年10月
    13日丁○○醫師將之停用，王健一於93年10月20日再度發燒
    ，則丁○○醫師於93年10月13日停用抗生素，有無不當？
(三)、王健一於93年10月20日發燒時，丁○○醫師將值班醫師給予
    治療之Maxipime改回Cravit，其對於使用治療之抗生素，有
    無不當？
(四)、丁○○醫師讓王健一於93年10月28日出院，有無不當？
(五)、王健一於93年10月30日發燒，癸○○以電話訊問庚○○醫師
    及己○○護士時，渠等有無在電話中指示其應先服用普拿疼
    退燒，如不退燒，等至39℃再送醫？
(六)、急診室醫師壬○○對王健一所為緊急插管措施，有無不當？
五、法院得心證之理由：
(一)、原告主張丁○○及黃建隆醫師在王健一於93年9 月29日入院
    治療時，將其誤診為慢性阻塞性肺病而延誤治療，無非係以
    卷內94年1 月7 日臺大醫院診斷證明書中，診斷病名僅載有
    急性呼吸窘迫症候群併呼吸衰竭、肺炎及慢性阻塞性肺病（
    見本院95年度北調字第813 號卷宗第55頁），並未明示有何
    種肺炎為據，惟依王健一於93年9 月28日住院當日之住院病
    歷上記載：「1.左下肺葉肺炎，疑支氣管擴張症。2.慢性阻
    塞性肺疾併急性惡化及繼發性感染。3.高血壓。（1.LLL pn
    eumonia, bronchiectasis ？2.COPD with AE with second
    ary infection 。3.Hypertension。）」等語，又住院次日
    即93年9 月30日由住院醫師林恩慈書寫之交班病歷及93年9
    月30日庚○○書寫之當班病歷均記載：「1.左下肺葉與右下
    肺葉肺炎。2.疑支氣管擴張症。3.慢性阻塞性肺疾併急性惡
    化及繼發性感染。4.高血壓（1.LLL and RLL pneumonia 。
    2 .Suspected bronchiectasis 。3.COPD with AE withsec
    ondary infection。4.Hypertension。）」等語，且其上均
    有主治醫師丁○○醫師之核章，此有臺大醫院病歷專用紙數
    紙內容在卷可稽（見本院卷第83-86 頁），是渠等對病情並
    無誤判僅有COPD而忽略肺炎，況肺炎及慢性阻塞性肺病之治
    療方式不同，慢性阻塞性肺病之治療藥物常用來緩解症狀和
    幫助呼吸容易，所以大部分為支氣管擴張劑及類固醇，假如
    有細菌感染的表徵，需加上口服或靜脈注射抗生素，丁○○
    醫師自王健一於93年9 月29日住院後即使用Cravit治療，而
    Cravit為廣效之Fluoroquinolone 類抗生素，除對一般常見
    之致病菌有效外，並可治療非典型肺炎致病菌，故不論是由
    前揭醫師對病情判斷所為之病歷記載內容，抑或其對王健一
    所為治療之方式，均足見丁○○與庚○○於王健一住院時，
    已對其非典型肺炎而為診治，並無原告所稱將之誤診一般肺
    炎或為慢性阻塞性肺病之情事。
(二)、王健一自9 月29日入院後開始使用Cravit直至10月12日，在
    這期間，王健一之發燒情況改善，痰液變白且稀，發炎指數
    在10月12日為0.33，10月18日為0.21均為正常，有臺大醫院
    之檢驗累積報告附卷為證（見本院卷第91頁），足見丁○○
    醫師以Cravit所為之治療方式有效，故王健一經過前揭兩星
    期之完整療程，於病情穩定之情況下停用Cravit，應屬合理
    之治療方式，本件醫療爭議經臺灣臺北地方法院檢察署送請
    行政院衛生署醫事審議委員會鑑定後，亦認為：「本案醫事
    診療中，抗生素之使用時機為治療肺炎，份量、種類，合乎
    目前醫療常規。10月13日至19日未使用抗生素之原因為抗生
    素已使用14日，肺炎已獲控制，病患也無發燒，白血球數接
    近正常為10160 （10月12日）及10350 （10月18日），發炎
    指標CRP 已降至接近正常為0.33（10月12日）及0.21（10月
    18日）。」此有第0000000 號鑑定書鑑定意見第6 頁內容在
    卷可參（見本院卷第334 頁），況確認是細菌感染所開立之
    抗生素，需服用一整個療程之處方，若無需要，自無庸重複
    用藥，如不當依賴抗生素，不但對症狀毫無幫助，亦可能產
    生細菌抗藥性，此為原告所明知，有其提出附卷之國家衛生
    研究所「您吃了多少不必要的抗生素？」手冊內容在院可參
    （見本院調解卷宗第68頁），在王健一已完成兩星期之抗生
    素療程，而其肺炎病情亦已獲得控制之情況下，原告實無需
    要求續用他種抗生素，以避免不當用藥，故本院認為丁○○
    前述期間所為停用抗生素之決定，並無醫療疏失。
(三)、王健一自93年9 月29日住院後開始使用Cravit治療，因發燒
    情況改善，故於93年10月13日停用，惟於93年10月20日再度
    發燒，痰變為黃稠，抽血檢查之結果為白血球數目及發炎指
    數均偏高，其中白血球數目（WBC） 為16020 ，此有實驗室
    檢驗記錄單在卷可按（見本院調解卷宗第54頁），由前揭病
    程看來，其於93年10月20日恐有新的感染，此時是否重複使
    用Cravit或併用、選擇其他抗生素治療，應視臨床醫師對病
    情之判斷，原告認為應選用Maxipime，而與醫師所選擇適用
    之Cravit發生爭議，而Maxipime抗生素為第四代頭芽胞素類
    與Cravit抗生素皆為廣效抗生素，多被使用在較嚴重之感染
    ，主要差別為Maxipime對非典型肺炎無效，而Cravit抗生素
    對非典型肺炎有效，此有前揭鑑定書鑑定意見第7 頁內容在
    卷可按，王健一入院時診斷為社區性肺炎，致病菌除常見細
    菌外，並包含非典型肺炎致病菌，原告亦堅稱王健一於93年
    9 月22日在陸坤泰醫師門診中即被診斷出為非典型肺炎，就
    王健一病情而言，應以選擇Cravit較妥，則丁○○醫師以對
    非典型肺炎有效之Cravit抗生素治療王健一，對原告主張王
    健一係罹患非典型肺炎之病情而言，其治療方式自無不當，
    而且由病程看來，王健一於10月21日已不再發燒，且10月27
    日痰液已轉白，此有護理記錄等病歷資料在卷可參，表示該
    抗生素治療確實有療效，故本院實難認為丁○○醫師對於其
    使用治療之抗生素有何不當。至於原告認為不論從痰液細菌
    檢查報告或病菌之抗生素感受性測試，應選擇Maxipime較妥
    云云，但前揭痰液細菌檢查報告之檢體為經口腔咳出之痰液
    ，口腔內細菌可能污染痰液，由此呼吸道中培養出來的細菌
    是否即為王健一肺炎之致病菌，並非無疑，並不宜僅以前揭
    痰液細菌培養結果作為選用藥物之唯一根據，且王健一之血
    液培養也未長出細菌，則應選擇何者抗生素較妥，仍視臨床
    醫師對病情之判斷，丁○○醫師依照臨床症狀改善之情況，
    選擇已有效果之抗生素Cravit，未見其不當之處。
(四)、王健一其前即有慢性阻塞性肺病之症狀，其後陸續門診時已
    接受支氣管擴張劑及症狀治療，又93年3 月20日至4 月1 日
    因左下葉肺炎住院治療，本次即93年9 月29日至10月28日亦
    因肺炎住院，此有病歷資料及上開鑑定書內容在卷可證，而
    慢性阻塞性肺病關於肺葉已纖維部分，為一不可逆之氣道阻
    塞性疾病，並可合併急性發作，其為無法完全根治之疾病，
    臨床診斷依據為病史，症狀，理學檢查，胸部X 光及肺功能
    檢查等，治療依嚴重程度不同採用戒菸、支氣管擴張劑、類
    固醇、氧氣、特殊情況可手術或肺移植，併發肺炎時，除治
    療慢性阻塞性肺病外，應以抗生素治療肺炎，加上必要之檢
    驗及支持性治療，慢性阻塞性肺病之患者，不須居住呼吸集
    中病房，症狀穩定時可回家自行休養，或從事正常活動，此
    有前揭鑑定書鑑定意見第5 頁內容在卷可參（見本院卷第33
    3-334 頁），復依前揭鑑定書鑑定意見所示之病程記載：「
    王健一於93年10月27日之體溫正常，心率100/分鐘、呼吸24
    / 分鐘、血壓120/80mmHg、不喘無端坐呼吸困難、可自咳、
    痰白色、白血球8450/cumm ，Seg69.1%，CR P:1.25mg/dl，
    血氧飽和度88-94%（35%,6L/min），病患家中已自備製氧機
    。10月28日護理記錄：神智清楚、呼吸平順、氧氣鼻管5L/m
    in使用、皮膚溫暖粉紅、無唇發紺、無呼吸困難，情況穩定
    醫師准予出院。抽血報告之結果，白血球數正常，發炎指數
    CRP 已逐漸下降至接近正常。」等情，足見王健一關於肺炎
    之病情確已改善，至於慢性阻塞性肺病部分亦無呼吸窘迫之
    現象，且基本生理徵象穩定，是丁○○醫師認定王健一可於
    10月28日出院，出院藥物仍含口服抗生素Cravit，並無不當
    之處。至於王健一在出院前，是否有需再為痰液細菌培養或
    照胸部X 光，以確定其肺炎病情已好轉之必要，本院認為王
    健一自10月19日起即持續使用抗生素Cravit，此時身體中之
    細菌自然受到抑制，況從王健一臨床情況看來，其當時已無
    發燒且痰液轉白（見本院卷第53頁之護理記錄），是否有需
    再為痰液細菌培養之必要，並非無疑，又原告認為再為胸部
    X 光檢查之目的僅在確認其肺炎病情是否好轉，惟從臨床情
    況看來，當時已無發燒，業如前述，足見其肺炎之病情確實
    因投以抗生素之關係而已改善，況由卷附出院病歷摘要內容
    所示，王健一於93年10月5 、12、20及23日均已為胸部X 光
    檢查，前揭放射線報告於93年10月12、20及23日內容均無差
    異（本院卷第90頁），而胸部X 光所顯示肺炎預後之變化，
    在短時期內並非十分明顯，似無需要以胸部X 光檢查，來確
    認其是否已有病情好轉而可出院之必要，故本院無法以丁○○醫師未於王健一出院前，再為痰液細菌培養或胸部X 光檢
    查等情，即認其所為之出院決定不妥。
(五)、原告主張庚○○及己○○於93年10月30日分別在電話中，對
    癸○○提供以普拿疼退燒之不當指示，致癸○○誤信而未即
    時將王健一即時送醫診治乙節，均為庚○○、己○○所否認
    ，原告復無法提供有利己之證據以供調查，自難僅以癸○○
    片面指訴，而認定庚○○、己○○確有如癸○○所陳述之對
    話內容，況癸○○既自陳是以電話諮詢，當時庚○○、己○○是否有足夠之背景資料可供判斷王健一之情況，卻仍為普
    拿疼退燒之指示，未見原告舉證以實其說，故本院認為尚難
    以原告前揭指述，而逕認可歸責於庚○○、己○○。
(六)、依臺大醫院急診病歷資料之記載，王健一於93年10月30日抵
    達臺大醫院急診部時，雖然意識清楚，但是皮膚發紺，呼吸
    困難，肺部哮鳴音，血氧飽和度63% ，經給予非重覆吸入之
    氧氣面罩，支氣管擴張劑吸入，血氧飽和度65% ，仍未見改
    善，心跳162/min ，血壓178/68mmHg，壬○○醫師在原告均
    不在現場之情況下，施以緊急氣管內插管，其目的無非希冀
    藉以提供高濃度氧氣，改善其呼吸功能不良、血氧飽和度不
    佳之現象，以避免王健一換氣不足所發生突發性之傷害，本
    院認為壬○○醫師所為插管行為堪稱妥適，前揭鑑定書鑑定
    意見亦執此見解，原告雖主張王健一當時意識清楚，並無氣
    管插管之必要云云，惟氣管插管之目的係為維持病患呼吸道
    與給予足夠氧氣，因此當病患出現或瀕臨呼吸功能衰竭、呼
    吸停止以及無法自行保護呼吸道暢通時，即應行氣管插管，
    王健一當時因慢性阻塞性肺疾造成的呼吸困難，是需插管加
    上呼吸器來幫助呼吸，並非因其意識清楚即可無庸置理，又
    在現行醫療體系下，雖以自願治療為原則，但除非病人或家
    屬已同意或簽署放棄急救，醫師仍有救治病患之義務，此觀
    醫師法第21條之規定即可自明，王健一當時病情必須緊急插
    管，已如前述，壬○○醫師在沒有當事人或家屬明白拒絕之
    情況下給予插管，難謂其有醫療上之過失。插管後氣管內管
    阻礙了自然的保護機制，加上可能吸入口腔咽喉的分泌物或
    胃部的內含物，加重感染的機會，因此氣管內管放置時間愈
    久，是有可能造成肺部感染，尤以王健一之前已有多次反覆
    肺部感染之情況而言，其插管後確易提高感染之機率，但對
    當時病情危急而言，確實需要插管以為進一步積極治療，況
    王健一於93年10月30日入院急診時已發生感染現象（發燒）
    ，於93年10月31日凌晨1 時40分轉入加護病房後，直至11月
    10日及11月12日方由痰液培養出PDRAB 菌，此有卷附臺大醫
    院檢驗累積報告在卷可參，故其發生PDRAB 菌感染之情形，
    難認與壬○○醫師施以氣管內插管行為有因果關係，本院認
    為無法以日後王健一發生PDRAB 菌感染之情況，而逕自認定
    壬○○醫師當初施以氣管內插管之行為不當。
(七)、次按受僱人因執行職務，不法侵害他人之權利者，由僱用人
    與行為人連帶負損害賠償責任，民法第188 條第1 項定有明
    文。原告主張：丁○○、庚○○、壬○○、己○○為臺大醫
    院之受僱人，渠等於執行職務為王健一施行醫療行為時有過
    失，致原告受有損害，臺大醫院應與渠等負連帶賠償之責云
    云；查丁○○、庚○○、壬○○、己○○雖為臺大醫院之受
    僱人，為王健一施行醫療行為亦屬其職務內之工作，然渠等
    施行醫療行為時並無原告所指之過失行為，前已詳論，對原
    告即不負侵權行為賠償之責，被告臺大醫院亦無須依前開規
    定，與渠等負連帶賠償責任。
六、綜上所述，原告依據民法第184 條第1 項前段、第188 條第
    1 項等規定，請求被告連帶賠償乙○○、甲○○及丙○○各
    70萬元，癸○○6,227,400 元，以及均自起訴狀繕本送達之
    翌日起至清償日止，按年息5%計算之利息，並無理由，應予
    駁回。原告之訴既無理由，則其假執行之聲請亦失所附麗，
    併予駁回。
七、因本件事證已臻明確，兩造其餘主張陳述及所提之證據，均
    毋庸再予審酌，附此敘明。
八、訴訟費用負擔之依據：民事訴訟法第78條。
中    華    民    國    97    年    10    月    31    日
                  民事第四庭    法  官  鄧德倩
以上正本係照原本作成
如對本判決上訴，須於判決送達後20日內向本院提出上訴狀
中    華    民    國    97    年    10    月    31    日
                                書記官  林孔華


司法院資訊處製作；財團法人民間司法改革基金會備份。
